【裁判字號】    97,交聲,2487
【裁判日期】    980525
【裁判案由】    聲明異議
【裁判全文】
臺灣高雄地方法院交通事件裁定        97年度交聲字第2487號
原處分機關  高雄市政府交通局
異  議  人
即受處分人  丙○○
異議代理人  乙○○
上列受處分人因聲明異案件，對於高雄市政府交通局中華民國97
年10月3 日所為之處分（高市交裁字第裁32-NO0000000號），聲
明異議，本院裁定如下：
 主  文
異議駁回。
    理  由
一、原處分意旨略以：異議人即受處分人丙○○（下稱異議人）
    於民國97年8 月1 日16時50分許，騎乘車牌號碼XU2-629 號
    重型機車，由屏東往鳳山方向沿鳳屏一路行駛至大漢路口處
    ，因闖紅燈且經警搖旗鳴笛拒絕盤查而逃逸，經警逕行舉發
    後，原處分機關依據道路交通管理處罰條例第53條第1 項、
    第60條第1 項及第63條之規定，分別裁處罰鍰新臺幣（下同
    ）1,800 元、3,000 元，並記違規點數4 點等語。
二、聲明異議意旨略以：異議人於上揭時間並未騎乘機車行駛於
    上揭地點，更無經警鳴笛拒絕盤查加速逃逸之事實，且舉發
    員警舉發異議人有本件違規情事並未提出舉發照片為證，原
    處分機關逕裁處異議人罰鍰，於法自屬有違；從而，異議人
    不服原裁處，乃提起本件異議云云。
三、按汽車駕駛人，行經有燈光號誌管制之交岔路口闖紅燈者，
    處1,800 元以上5,400 元以下罰鍰，並記違規點數3 點；汽
    車駕駛人，駕駛汽車有違反本條例之行為，經交通勤務警察
    或依法令執行交通稽查任務人員制止時，不聽制止或拒絕停
    車接受稽查而逃逸者，除按各該條規定處罰外，處3,000 元
    以上6,000 元以下罰鍰，並記違規點數1 點，道路交通管理
    處罰條例第53條第1 項、第60條第1 項、第63條第1 項第1
    款、第3 款分別定有明文。另按違反行政法上義務之行為非
    出於故意或過失者，不予處罰，行政罰法第7 條第1 項定有
    明文；故違反行政法上義務之行為非僅處罰故意行為，亦及
    於過失行為者，合先敘明。
四、經查：
（一）異議人於97年8 月1 日16時50分許，騎乘車牌號碼XU2-62
      9 號重型機車，由屏東往鳳山方向沿鳳屏一路行駛至大漢
      路口處，於燈光號誌已轉為紅燈之情形下，仍繼續騎乘上
      開機車闖紅燈往前行駛，且經員警吹哨搖動旗幟示意靠路
      邊停車仍不停車接受稽查，逕行騎乘原車離去現場之事實
      ，業經證人即本件舉發員警劉富華於本院審理時，當庭繪
      製現場簡圖，並證謂：當時其係在大漢路與鳳屏一路口執
      勤路檢的勤務，約於16時50分許，確認大漢路紅燈後，見
      車號XU2 ─629 號重型機車未停紅燈直行，而該重型機車
      在通過大漢路的停止線時就已經是紅燈了，其等就鳴笛並
      以指揮棒指揮，要求該車停車接受稽查，駕駛人並沒有理
      會警方的稽查動作就逕自離去等語明確（見本院卷第35頁
      、第42頁），再參以警員執行公務時，本身即受有行政懲
      處責任之監督，且其到庭具結作證，更係以刑事責任擔保
      其證言之真實性，復以證人即舉發員警劉富華與異議人素
      不相識，亦無誣陷異議人之必要，是證人即舉發員警劉富
      華之上開證述內容，以及其所記錄舉發之本件違規事實，
      經核應無不可採信之處，是可知當時確有人於上揭時地騎
      乘車號XU2 ─629 號重型機車闖越紅燈，並經員警攔停猶
      拒絕停車接受稽查而逃逸之行為；再查，異議人自承：其
      並未將上揭機車借予他人使用乙節（見本院卷第27頁），
      又異議人於本件違規當時係近22歲之青年人乙節，有異議
      人個人基本資料查詢結果附卷可查（見本院卷第44頁），
      核與員警劉富華舉發時於本件舉發通知單上紀錄本件違規
      者之特徵為「男性1 人、淺色上衣、約20—30歲」及其於
      本院審理時另證陳：當時有見到騎乘機車的人，印象中為
      身穿淺色上衣且年約30歲之年輕人等語大致相符（見本院
      卷第13頁、第36頁），是上揭違規行為確為異議人所為；
      據上，異議人於上揭時地騎乘上揭機車闖紅燈，且經制止
      拒絕停車接受稽查，並逕行騎乘原車離去現場之事實，堪
      以認定，則異議人猶執前詞予以爭辯，應係卸責之詞，並
      不足採。
（二）至異議人雖另主張：舉發員警的視力是否可看清違規車輛
      之車號並非無疑云云，然查，證人即舉發員警劉富華於本
      院證述：其雖有老花眼，但有帶老花眼鏡，應可看清楚車
      牌號碼，且舉發時都是由2 位員警一起目視，確定無後才
      會舉發等語（見本院卷第34頁、第36頁），足知證人舉發
      員警劉富華應無誤認本件違規車牌號碼之虞；再者，證人
      即舉發員警劉富華於本院又證陳：當時其身穿制服值勤，
      而闖紅燈的車輛幾乎只有異議人1 人，其與另一位員警一
      前一後對著違規車輛以90度舉起指揮棒並吹哨，且為了欄
      停幾乎是向前至路中間要求停車等語（見本院卷第35頁至
      第38頁），是可知員警當時攔停之舉措甚為明顯，衡情異
      議人自應能注意到員警攔停之行為，始為合理，況證人即
      舉發員警劉富華於本院另證謂：攔停當時，異議人還有看
      他們一眼等語（見本院卷第38頁），益徵異議人當時確已
      注意到身穿制服之員警向其舉旗吹哨要求停車之事實，是
      異議人另主張：當時車輛很多，路過車輛可能無法判斷員
      警係對其吹哨云云，亦係推諉之詞，要不足採。
（三）又按交通勤務警察或依法令執行交通稽查任務人員，開單
      舉發違反道路交通管理處罰條例所列之違規事實，經公路
      主管機關或警察機關所為之裁決處罰，本質上為行政處分
      ，係公務員基於職務上權力，依法就特定之具體事件所為
      ，並具有公法上效果之單方行政行為。而根據公務員為公
      法上行為具有公信力之原則，立法者乃於道路交通管理處
      罰條例及高速公路交通管制規則等交通法規中制定相關規
      定，使交通勤務警察或依法令執行交通稽查任務人員，在
      特殊情形下，當場不能或不宜攔截製單舉發時，得當機處
      置而就違規事實予以逕行舉發（參見道路交通管理處罰條
      例第7 條之2 等規定），以達成維護交通秩序及公共安全
      之行政目的。反之，若謂公務員之一切行政行為，均需預
      留充分之證據，以證明其所認定之事實為真，則國家行政
      勢必受到相當程度之阻礙，而且相關行政目的亦難以順利
      達成，故刑事訴訟法中就犯罪證據有關之規定，與屬於行
      政秩序罰之交通違規裁罰本旨不相符合之部分，自不在得
      以準用之列。從而，交通違規行政爭訟之舉證責任原理，
      應非如刑事案件中，必須超越任何合理懷疑，始可為有罪
      判決之嚴格證明程度，而係應與民事訴訟之舉證責任原理
      相類似，亦即，基本上應就行政機關與人民所各自主張有
      利於己之事實，分配其應盡之舉證責任，而非逕予適用刑
      事訴訟法上之「無罪推定」原則，此觀諸行政訴訟法第13
      6 條，規定行政訴訟程序準用民事訴訟法第277 條舉證責
      任分配原則之立法意旨，即可明瞭。基此，本件雖無舉發
      照片可供調查，然異議人並未就本件執勤警員之舉發有誤
      ，提出相關事證以供調查，且經核亦無其他證據足資認定
      本件執勤警員確有捏造事實違法取締之情形；復證人即舉
      發員警甲○○○○就本件違規事實之相關證述內容，經核
      並無不合常理之處，故證人即舉發警員劉富華本其維護交
      通秩序及行車安全等職責所為之本件交通違規舉發及相關
      證述內容，亦應予以採信，故異議人另主張：本件未提出
      舉發照片即逕以舉發，於法有違云云，顯有誤會，難以採
      認。
（四）另異議人又辯稱：即使當時其有經過上揭地點，但該路口
      之號誌標示不清，以致未注意到紅燈云云，然查異議人係
      就讀位於屏東之大學，而於假日返家時，常會經過該路口
      乙情，業經異議人自承在卷（見本院卷第27頁），是異議
      人既常行經該路口，對於該路口號誌之設置情形應知之甚
      詳，是即使認異議人當時未注意號誌狀況，然衡情，當時
      異議人倘能稍事注意，當無出現闖越紅燈之情形，則其上
      開駕車闖紅燈之違規行為，縱無故意，亦有過失至明，則
      揆諸首揭規定及說明，異議人亦難免卻本件駕車闖越紅燈
      之責。
五、綜上所述，異議人於上述時、地，騎乘重型機車行經有燈光
    號誌管制之路口闖紅燈且經警搖旗鳴笛拒絕盤查而逃逸之違
    規事實既可認定，則原處分機關即高雄市政府交通局據此並
    引用道路交通管理處罰條例第53條第1 項、第60條第1 項及
    第63條第1 項第1 款、第3 款等規定，分別裁處異議人罰鍰
    1, 800元、3,000 元，並記違規點數4 點，於法尚稱妥適。
    至於異議人任意指摘本件原裁決處分有所不當，經核並無理
    由，故應予以駁回。
六、據上論斷，應依道路交通案件處理辦法第19條，裁定如主文
    。
中    華    民    國    98    年    5     月    25    日
                        交通法庭  法  官  王參和
以上正本證明與原本無異。
如不服本裁定，應於收受送達後5 日內向本院提出抗告狀。
中    華    民    國    98    年    5     月    25    日
                                  書記官  陳惠玲


司法院資訊處製作；財團法人民間司法改革基金會備份。
